臺灣高雄地方法院刑事判決　　　　　　　　　　　　九十一年度訴字第一三四二號
　　公　訴　人　臺灣高雄地方法院檢察署檢察官
　　被　　　告　丙○○
　　選任辯護人　陳文卿
右列被告因偽造有價證券案件，經檢察官提起公訴（八十九年度偵字第二五０八０號
），本院判決如左：
    主  文
丙○○連續意圖供行使之用，而偽造有價證券，處有期徒刑年肆月。
如附表所示之本票，均沒收。
    事  實
一、丙○○因先前從事買賣股票、做生意失敗，經濟情況不佳，其明知無清償之資力
    ，竟基於意圖為自己不法所有之概括犯意，於民國八十八年五月十五日，自任民
    間互助會首，邀集丁○○、林清珠、張鳳媚、蔡麗玉、甲○○、鄭淑卿、乙○○
    等會員（會員姓名詳如卷附會單所示），對之詐稱其有足夠之資力，招募會期自
    八十八年五月十五日起，每月會款一萬元，共三十會之互助會，於每月十五日開
    標，另於每年二月二十八日、五月三十日、八月三十日、十一月三十日加標一次
    ，並將未入會之謝玉秀列為會員，致丁○○等會員因而陷於錯誤而參加成為會員
    交付會款，共詐得會首款新臺幣（下同）二十八萬元。謝女復承前詐欺之概括犯
    意，連續在開標時，冒用會員林清珠、張鳳媚、蔡麗玉、謝玉秀、鄭淑卿等人之
    名義，於白紙上書寫投標金額及會員姓名參予投標，並均以三千元之利息得標（
    冒標日期不詳），其並於冒標後，基於意圖行使之概括犯意，冒林清珠、張鳳媚
    、蔡麗玉、謝玉秀、鄭淑卿、乙○○、甲○○等人之名義，偽刻其等之印章，交
    付不知情之丈夫楊萬生及女兒楊秀珍（該二人所涉詐欺等犯行業經檢察官為不起
    訴處分）用以簽發偽造如附表所示之本票十六紙，用以交付予丁○○等會員，致
    丁○○等活會會員陷於錯誤而交付會款，而生損害於林清珠、張鳳媚、蔡麗玉、
    謝玉秀、鄭淑卿、乙○○、甲○○等人及其餘活會會員，前後五次冒標共詐得活
    會會款約五十餘萬元。嗣於八十九年八月三十日，丙○○突然宣佈上開互助會倒
    會，丁○○持上開偽造之本票向發票人張鳳媚等人請求給付票款時，始知悉上情
    。
二、案經告訴人丁○○訴請臺灣高雄地方法院檢察署檢察官偵查起訴。
    理  由
一、右揭事實，業據被告坦承不諱，核與告訴人丁○○指述情節相符，並有會單影本
    一紙、如附表所示偽造本票十六紙附卷可稽，被告於本院審理時既自承其因買賣
    股票、做生意失敗，所以才想召互助會週轉（見本院九十一年六月二十五日筆錄
    ），顯見其於招募互助會之初即無足夠資力，在明知此情況下仍招募互助會以供
    週轉所用，且被告又將實際上未入會之「謝玉秀」列入會單內，足以使各該會員
    在互助會之信用及風險上之評估錯誤，故其於招會之初，即有詐欺之犯意，應堪
    認定。本件事證明確，其犯行洵堪認定。
二、查被告丙○○在標單上偽填活會會員之姓名及競標金額詐標會款，依民間互助會
    之習慣，足以表示該名義人願出所書利息金額標取會款，依刑法第二百二十條之
    規定，該標單應係以文書論之準文書，被告偽造上開標單用以投標，核其所為係
    犯刑法第二百十六條、第二百十條之行使偽造私文書罪。其偽造署押之行為係偽
    造行為之一部，偽造私文書之低度行為又為行使之高度行為所吸收，均不另論罪
    。又被告明知自己無資力，竟招募如附表所示之互助會，且冒他人名義得標，致
    各該會員陷於錯誤繳交會款，核其所為，係另犯刑法第三百三十九條第一項之詐
    欺取財罪。又被告意圖行使而偽造有價證券，核其所為係另犯刑法第二百零一條
    第一項之偽造有價證券罪，其偽造林清珠、鄭淑卿、乙○○、蔡麗玉、張鳳媚、
    謝玉秀等人之印章及偽造甲○○之署押之行為係偽造有價證券之低度行為，行使
    有價證券犯行亦為偽造犯行所吸收，均不另論罪，而被告利用不知情之楊萬生與
    楊秀珍偽造本票，屬間接正犯。又被告先後多次行使偽造私文書、詐欺、偽造有
    價證券之犯行，手法相同，目的同一，所犯又係同一罪名之罪，顯皆係基於概括
    之犯意，均應依連續犯之規定論以一罪。又被告所犯多次詐欺罪，均有多數被害
    人，係一行為同時觸犯數罪名，為想像競合犯，應依刑法第五十五條之規定，從
    一重之詐欺罪處斷。被告所犯上開詐欺、行使偽造私文書及偽造有價證券三罪間
    ，有方法結果之牽連關係，應依牽連犯之規定從一重之偽造有價證券罪處斷。爰
    審酌被告明知自己經濟狀況不佳，竟召募互助會，且將未入會之人列入會員名單
    ，並冒用他人名義詐標會款後偽簽本票，致不知情之會員繳交會款，其犯行對社
    會經濟秩序實有不良影響，惡性非輕，惟念其素行尚稱良好，犯後坦承罪行，顯
    有悔悟之意等一切情狀，量處如主文所示之刑。被告偽造之如附表所示之本票，
應依刑法第二百零五條規定宣告沒收之；另偽造之林清珠、鄭淑卿、乙○○、蔡
    麗玉、張鳳媚、謝玉秀之印章，及偽造之標單於行使得標後，被告並未保存，況
    已逾二年，顯不存在，爰不另宣告沒收，併予敘明。
三、公訴意旨另略以：被告尚冒會員乙○○、甲○○名義冒標會款，因認被告此部分
    亦涉犯偽造文書之罪。惟訊據被告堅決否認有此犯行，辯稱：上開二人皆是活會
    ，我沒有冒他們二人名義標會，僅有偽造該二人名義簽發本票等語，經查，本件
    被告所涉冒標犯行，所憑之證據除告訴人之指述外，主要即是被告之自白，惟被
    告於本院審理時僅自承有冒標員林清珠、張鳳媚、蔡麗玉、謝玉秀、鄭淑卿等五
    會，對此第二會冒標犯行則堅決否認，本院認此部份並無積極犯行足以證明，應
    認其犯罪嫌疑不足，惟公訴人認此部分與前開論罪科刑部分有連續犯之裁判上一
    罪關係，故本院不另為無罪之諭知，附此敘明。
據上論斷，應依刑事訴訟法第二百九十九條第一項前段，刑法第五十六條、第二百十
六條、第二百十條、第三百三十九條第一項、第二百零一條第一項、第五十五條、第
二百零五條，罰金罰鍰提高標準條例第一條前段，判決如主文。
中      華      民      國九十一      年    七    月    二十三    日
                                  臺灣高雄地方法院刑事庭
                                      法  官    吳  宏  榮
右正本證明與原本無異。
如不服本判決，應於判決送達後十日內，向本院提出上訴狀。
                                      書記官    呂  怜  勳
中      華      民      國      九十一      年    七    月    二十三    日
附錄本案論罪科刑法條：
刑法第二百零一條第一項
意圖供行使之用，而偽造、變造公債票，公司股票或其他有價證券者，處三年以上十
年以下有期徒刑，得併科三千元以下罰金。
